【裁判字號】    99,簡,103
【裁判日期】    990426
【裁判案由】    都市計畫法
【裁判全文】
臺北高等行政法院簡易判決
                                       99年度簡字第103號
原      告  甲○○
被      告  臺北縣政府城鄉發展局
代  表  人  乙○○（代理局長）
上列當事人間都市計畫法事件，原告不服臺北縣政府中華民國99
年1 月6 日北府訴決字第0980536906號訴願決定（案號：第0000
0000號 ），提起行政訴訟，本院判決如下：
    主  文
原告之訴駁回。
訴訟費用由原告負擔。
    事實及理由
一、程序說明：
    本件因屬不服行政機關所為罰鍰處分而涉訟，其標的之金額
    為新臺幣（下同）120,000 元，係在20萬元以下，依行政訴
    訟法第229 條第1 項第2 款、第2 項規定及司法院民國（下
    同）92年9 月17日（92）院臺廳行一字第23681 號令，應適
    用簡易程序，本院並依同法第233 條第1 項規定，不經言詞
    辯論，逕行裁判。
二、事實概要：
    原告在臺北縣三重市○○街132 號建築物（坐落臺北縣三重
    市○○○段田心子小段78-11 地號土地；建號：三重埔段田
    心子小段888 建號），經營視聽歌唱業及酒家業，該地屬三
    重都市計畫範圍內之住宅區，被告以原告違反都市計畫法臺
    灣省施行細則第15條第1 項第10款、第11款所定土地分區使
    用管制規定，爰依都市計畫法第79條規定，以98年5 月25日
    北城開字第0980409145號函附同文號處分書（下稱原處分）
    裁處原告120,000 元罰鍰，並勒令立即停止使用。原告不服
    ，提起訴願，亦遭決定駁回，遂向本院提起行政訴訟。
三、本件原告主張：
  (一)原告因經營視聽歌唱業及酒家業遭裁罰，但被告於98年4 月
    9 日與5月1日兩次查訪確實已歇業。
    1.98年4 月29日20時9 分北縣重行字第0980021284號函臨檢
      紀錄與照片所示，乃原告因停業後將店內冰箱庫存魚、肉
      、蔬菜及冰存的酒類飲品（依酒商規定冰存過的酒品不可
      退錢），當時在現場的均為本店內員工及其眷屬。目的是
      不浪費食物，何以如此節約的行為亦違法。況且可調閱臨
      檢紀錄表，表上登記客人的欄位為空白，代表當日原告店
      內並無客人。
    2.98年5 月1 日北縣府工安構造設備檢查，發現視聽歌唱設
      備均還在現場未拆除，因此認定原告違法，實與事實不符
      。猶記當時整體經濟環境不佳，原告經營生意已屬困難，
      更遑論將設備頂讓變賣，若僅因店內設備未拆除即認定原
      告有違法行為，實難甘服。
  (二)原告於97年5 月2 日在本案系爭地點亦因違規經營前述事業
    ，而遭裁罰60,000元、98年3 月19日遭裁處60,000元、98年
    4 月4 日處罰120,000 元，原告均已繳交。但被告本次裁罰
    目的並非導正人民違規行為，而是致原告生計於不顧，顯非
    依法行政之行為。
  (三)綜上所述，原處分與訴願決定均有違誤之處，為此，原告依
    據行政訴訟法第4 條第1 項規定，提起本件撤銷訴訟，並聲
    明求為判決：訴願決定及原處分均撤銷。訴訟費用由被告負
    擔。
四、被告則以：
  (一)本案原告擅於臺北縣三重市○○街132 號（座落地籍：臺北
    縣三重市○○○段田心子小段78-11 地號；建號：三重埔段
    田心子小段888 建號；屬三重都市計劃範圍內之住宅區）之
    建築物無照經營視聽歌唱業及酒家業，被告前於97年5 月2
    日北城開字第0970325252號函依都市計畫法第79條規定裁處
    原告60,000元罰鍰；後於98年3 月19日再經臺北縣政府聯合
    查報小組前往現場檢查，再度查獲仍有違規之情事，臺北縣
    政府經濟發展局於98年5 月13日北經商字第0980368657號函
    請臺北縣政府工務局依權責卓處，該局於98年5 月19日北工
    使字第0980390918號函請被告依權責卓處，被告係於98年5
    月25日以原處分依都市計畫法第79條規定，分別裁處原告及
    建物所有人120,000 元及60,000元罰鍰，並要求原告善盡都
    市計畫法第79條規定課予原告應維持合法使用之法律義務。
  (二)查本案營業地點前因違規經營視聽歌唱業及酒家業，經被告
    於97年5 月2 日北城開字第0970325252號函處罰原告60,000
    元罰鍰，該行政處分於97年5 月6 日合法送達；98年3 月19
    日又經臺北縣政府相關機關查獲仍違規經營視聽歌唱業，因
    屬第2 次查獲，被告遂於98年4 月14日北城開字第09802882
    64號函處原告120,000 元罰鍰，並於98年4 月17日送達原告
    。
  (三)按都市計畫法臺灣省施行細則第15條第1 項規定：「住宅區
    為保護居住環境而劃定，不得為下列建築物及土地使用…」
    ，其中第10、11款分別規定：「…戲院、電影片（映演）業
    、視聽歌唱場、電子遊戲場、機械式遊樂場、歌廳、保齡球
    館、汽車駕駛訓練場、攤販集中場及旅館。…」、「舞廳（
    場）、酒家、酒吧（廊）、特種咖啡室、浴室、妓女戶或其
    他類似之營業場所。」本案再經臺北縣政府警察局三重分局
    98年5 月4 日北縣警重行字第0980021284號函檢送98年4 月
    29日20時9 分臨檢違規地址，及98年5 月1 日臺北縣政府建
    築物公共安全之構造及設備檢（複）查紀錄表均查獲違規經
    營視聽歌唱業及酒家業；因違反前述規定，且該址已為第3
    次查獲，被告爰依都市計畫法第79條規定：「都市計畫範圍
    內土地或建築物之使用，…違反本法或內政部、直轄市、縣
    （市）（局）政府依本法所發布之命令者，當地地方政府或
    鄉、鎮、縣轄市公所得處其土地或建築物所有權人、使用人
    或管理人新臺幣6 萬元以上30萬元以下罰鍰，…前項罰鍰，
    經限期繳納，屆期不繳納者，依法移送強制執行…。」針對
    原告之違規行為，被告以原處分裁處原告120,000 元，並於
    98年5 月27日合法送達於告。
  (四)本案原告於訴狀中所陳，於98年4 月29日及5 月1 日被告兩
    次查訪均已歇業乙節：經查原告於訴願書中所陳，原告係於
    98年4 月3 日即不再營業等語。依臺北縣政府警察局三重分
    局98年4 月29日20時9 分之臨檢紀錄及照片所示，其餐桌仍
    有酒菜，另98年5 月1 日臺北縣政府建築物公共安全之構造
    及設備檢（複）查紀錄表及照片所示其店內之白板日期顯示
    5 月1 日，其視聽歌唱設備等均在現場，足資證明當時確有
    營業行為，顯見原告為矯飾其詞，故被告原處分，並無不妥
    之處，乃適法之處分。
  (五)綜上論述，原處分及訴願決定並無違誤等語，資為抗辯。並
    聲明求為判決駁回原告之訴、訴訟費用由原告負擔。
五、得心證之要領：
  (一)按行政程序法第101 條規定：「行政處分如有誤寫、誤算或
    其他類此之顯然錯誤者，處分機關得隨時或依申請更正之（
    第1 項）。前項更正，附記於原處分書及其正本，如不能附
    記者，應製作更正書，以書面通知相對人及已知之利害關係
    人（第2 項）。」查原處分以原告違規經營視聽歌唱業及酒
    家業予以裁處，惟適用法令部分則漏列都市計畫法臺灣省施
    行細則第15條第1 項第11款規定，經被告以98年12月7 日北
    城開字第0981045363號函更正為：「違反都市計畫法臺灣省
    施行細則第15條第1 項第10款、第11款有關之土地分區使用
    管制規定」，尚無不合，合先敘明。
  (二)次按都市計畫法第4 條規定：「本法之主管機關：在中央為
    內政部；在直轄市為直轄市政府；在縣（市）（局）為縣（
    市）（局）政府。」、被告97年1 月21日北府城開字第0970
    025111號公告：「主旨：公告都市計畫法所規定本府權限之
    有關行政處分事項委任本府城鄉發展局執行，並自97年2 月
    1 日起生效。」再按「住宅區為保護居住環境而劃定，不得
    為下列建築物及土地之使用：…十、戲院、電影片（映演）
    業、視聽歌唱場、電子遊戲場、機械式遊樂場、歌廳、保齡
    球館、汽車駕駛訓練場、攤販集中場及旅館。但汽車駕駛訓
    練場及旅館經目的事業主管機關審查核准者，不在此限。十
    一、舞廳（場）、酒家、酒吧（廊）、特種咖啡茶室、浴室
    、妓女戶或其他類似之營業場所。」、「都市計畫範圍內土
    地或建築物之使用，或從事建造、採取土石、變更地形，違
    反本法或內政部、直轄市、縣（市）（局）政府依本法所發
    布之命令者，當地地方政府或鄉、鎮、縣轄市公所得處其土
    地或建築物所有權人、使用人或管理人6 萬元以上30萬元以
    下罰鍰，並勒令拆除、改建、停止使用或恢復原狀。不拆除
    、改建、停止使用或恢復原狀者，得按次處罰，並停止供水
    、供電、封閉、強制拆除或採取其他恢復原狀之措施，其費
    用由土地或建築物所有權人、使用人或管理人負擔。」分別
    為都市計畫法臺灣省施行細則第15條第1 項第10款、第11款
    、都市計畫法第79條第1 項所明定。
  (三)查原告於事實欄所述地點違法經營視聽歌唱業及酒家業，而
    該地屬三重都市計畫範圍內之住宅區，自與前揭都市計畫法
    臺灣省施行細則第15條第1 項第10款、第11款所定土地分區
    使用管制規定不符。原告前經被告以97年5 月2 日北城開字
    第0970325252號、98年4 月14日北城開字第0980288264號處
    分書，先後裁處原告60,000元及120,000 元罰鍰，並勒令立
    即停止使用在案，惟於98年4 月29日及同年5 月1 日原告復
    經查獲於同一地點繼續違法經營視聽歌唱業及酒家業，此有
    臺北縣政府警察局三重分局98年5 月4 日北縣警重行字第09
    80021284號函附98年4 月29日臨檢紀錄表、臺北縣政府工務
    局98年5 月1 日臺北縣建築物公共安全之構造及設備檢（複
    ）查紀錄表、採證照片等附卷可稽，被告以原告違反都市計
    畫法臺灣省施行細則第15條第1 項第10款、第11款規定，爰
    依都市計畫法第79條規定，裁處原告120,000 元罰鍰，並勒
    令立即停止使用，揆諸首揭規定，並無違誤。
  (四)原告雖主張被告於98年4 月9 日與5 月1 日2 次查訪時確已
    歇業。原告店內冰箱是庫存魚、肉、蔬菜及酒類（依酒商規
    定冰存過的酒品不可退錢），當時在現場的均為店內員工及
    其眷屬，目的是不浪費食物。被告不能僅因店內設備未拆除
    即認定原告有違法行為云云。惟查，臺北縣政府警察局三重
    分局於98年4 月29日晚上20時9 分許，至臺北縣三重市○○
    街132 號城市星光小吃店臨檢時，查獲現場有雇用女子3 名
    ，有供應酒類及菜食等情，有臨檢紀錄表及照片在卷可稽，
    並經現場負責人張晴晴簽名確認無訛。被告人員嗣於98年5
    月1 日至現場檢查時，仍設置視聽歌唱設備2 組、桌椅6 組
    、包廂1 間，有女陪侍約3 位等情，有建築物公共安全之構
    造及設備檢( 複) 查紀錄表在卷可按，並經現場受雇人員葉
    碧雲簽名確認無訛。又依現場照片所示，店內桌上排列多套
    碗筷、杯盤及毛巾，盤內有食用過剩餘之菜餚，毛巾亦經使
    用過，椅子上放有點唱歌曲簿2 本，櫃台上架子陳列有多瓶
    未冰存之酒類，白板上載明「開市大吉98年5 月1 日星期五
    ，鄭、葉、多多、樺、小曼」等字，店內顯有營業之事實，
    若該店並未營業，何需雇用女子3 名? 而櫃台上架子陳列有
    多瓶酒類，既未冰存過，依酒商規定可以退錢，何以原告未
    退錢，仍置於架上? 而白板上何以記載當天日期及小姐名號
    ?是原告主張該店已歇業乙節，委無可採。
  (五)末查，本案營業地點前因違規經營視聽歌唱業及酒家業，經
    被告於97年5 月2 日以北城開字第0970325252號函處罰原告
    60,000元罰鍰在案，又於98年3 月19日經臺北縣政府相關機
    關查獲仍違規經營視聽歌唱業，經被告於98年4 月14日以北
    城開字第0980288264號函處原告120,000 元罰鍰在案，本件
    該址已為第3 次查獲，被告爰依都市計畫法第79條規定，審
    酌原告之違規行為，以原處分裁處原告120,000 元罰鍰，並
    勒令立即停止使用，尚無裁量怠惰、裁量逾越或裁量濫用之
    違法情事，揆諸首揭規定，自屬合法。
六、綜上所述，原告所訴各節，均非可採，被告依首揭規定處原
    告罰鍰120,000 元，並勒令立即停止使用，認事用法，核無
    違誤，訴願決定遞予維持，亦無不合，原告徒執前詞，訴請
    撤銷，為無理由，應予駁回。
七、本件事證已臻明確，兩造其餘攻擊防禦方法均與本件判決結
    果不生影響，故不逐一論述，併此敘明。
據上論結，本件原告之訴為無理由，依行政訴訟法第233條第1項
、第98 條第1項前段，判決如主文。
中    華    民    國    99    年    4    月     26    日
                      臺北高等行政法院第七庭
                                      法  官  林惠瑜
上為正本係照原本作成。
本件以訴訟事件所涉及之法律見解具有原則性者為限，始得於本
判決送達後20日內向本院提出上訴狀並表明上訴理由，如已於本
判決宣示後送達前提起上訴者，應於判決送達後20日內補具上訴
理由（均按他造人數附繕本），且經最高行政法院許可後方得上
訴。
中    華    民    國    99    年    4    月     26    日
                                      書記官  劉道文


司法院資訊處製作；財團法人民間司法改革基金會備份。
